# Verbs and Tenses

[sources: <https://www.youtube.com/watch?v=FDtDetY5C8I>, <https://www.youtube.com/watch?v=j1SWRN2MF2A>, <https://kannadakalike.org/grammar/imperative-mood>]

There are 9 tenses in Kannada: {past,present,future} × {simple,continuous,perfect}.
English also has 'perfect continuous' tenses. Those are mapped to 'continuous' tenses in Kannada. In Kannada, the simple present tense is also called the <em>present habitual tense</em> when the verb is not ಇರು (होना, to be).

Other than these tenses, we also have the imperative mood.

Let + denote concatenation without संधि, and ⊕ denote concatenation with संधि.

## Imperative mood (ಆಜ್ಞಾರ್ಥಕ ರೂಪಗಳು) and verb root

When we want to give a command, suggestion, or request to someone, we use the imperative mood. If a sentence contains just a verb and nothing else, it's the imperative mood. There are two varieties: informal singular and plural/formal.

Examples of informal singular:

1.  look - देखो - ನೋಡು
2.  go - जाओ - ಹೋಗು
3.  write - लिखो - ಬರೆ

Examples of plural/formal:

1.  look - देखिए - ನೋಡಿ
2.  go - जाइए - ಹೋಗಿ
3.  write - लिखिए - ಬರೆಯಿರಿ

### Converting informal singular to plural/formal

1.  ends with ಉ: remove ಉ and append ಇ.
    1.  look: ನೋಡು (देखो) → ನೋಡಿ (देखिए).
2.  ends with ಎ or ಇ: append ಯಿರಿ.
    1.  write: ಬರೆ (लिखो) → ಬರೆಯಿರಿ (लिखिए).
    2.  drink: ಕುಡಿ (पिओ) → ಕುಡಿಯಿರಿ (पीजिए).
3.  misc:
    1.  bring: ತಾ (लाओ) → ತನ್ನಿ (लाइए).
    2.  come: ಬಾ (आओ) → ಬನ್ನಿ (आइए).

### Verb root

The <em>root</em> of a verb is its singular informal imperative form.
Exceptions:

1.  bring/लाओ: ತಾ → ತರು.
2.  come/आओ: ಬಾ → ಬರು.

## Simple Tense

In the simple tense, the verb is conjugated as 'augmented verb root + participle + PNG suffix'. The augmentation depends on the tense. The participle mostly depends on the tense. The PNG suffix depends on the tense and the subject's PNG (Person type (1st, 2nd, 3rd), Number, Gender).

Examples:

1.  Present: I see. - मैं देखता हूँ। - ನಾನು ನೋಡುತ್ತೇನೆ (ನೋಡು + ತ್ತೇನೆ).
2.  Past: I saw. - मैंने देखा। - ನಾನು ನೋಡಿದೆನು (ನೋಡಿ + ದೆನು).
3.  Future: I will see. - मैं देखूँगा। - ನಾನು ನೋಡುವೆನು (ನೋಡು + ವೆನು).

### Augmenting the verb root

1.  ಉ-ending: No change for present and future. For past, remove ಉ and append ಇ.
2.  ಎ or ಇ ending: Append ಯು for present and future. No change for past.

### Participle and Suffix

The participle is 'ತ್ತ್' for simple present and 'ವ್' for simple future.
For simple past, the participle is usually 'ದ್', but there are some exceptions.

This table lists the 'participle + suffix' for each case.
Exceptional cases are highlighted.

<table>
<thead>
<tr><th>Subject</th><th>Present</th><th>Past</th><th>Future</th></tr>
</thead>
<tbody>
<tr><td>ನಾನು</td><td>ತ್ತೇನೆ (ತ್ತ್ + ಏನೆ)</td><td>ದೆನು (ದ್ + ಎನು)</td><td>ವೆನು (ವ್ + ಎನು)</td></tr>
<tr><td>ನಾವು</td><td>ತ್ತೇವೆ (ತ್ತ್ + ಏವೆ)</td><td>ದೆವು (ದ್ + ಎವು)</td><td>ವೆವು (ವ್ + ಎವು)</td></tr>
<tr><td>ನೀನು</td><td>ತ್ತೀಯ (ತ್ತ್ + ಈಯ)</td><td>ದೆ (ದ್ + ಎ)</td><td>ವಿಯೆ/ವೆ (ವ್ + ಎ/ಎವು)</td></tr>
<tr><td>ನೀವು</td><td>ತ್ತೀರಿ (ತ್ತ್ + ಈರಿ)</td><td>ದಿರಿ (ದ್ + ಇರಿ)</td><td>ವಿರಿ (ವ್ + ಇರಿ)</td></tr>
<tr><td>ಅವನು</td><td>ತ್ತಾನೆ (ತ್ತ್ + ಆನೆ)</td><td>ದನು (ದ್ + ಅನು)</td><td>ವನು (ವ್ + ಅನು)</td></tr>
<tr><td>ಅವಳು</td><td>ತ್ತಾಳೆ (ತ್ತ್ + ಆಳೆ)</td><td>ದಳು (ದ್ + ಅಳು)</td><td>ವಳು (ವ್ + ಅಳು)</td></tr>
<tr><td>ಅವರು</td><td>ತ್ತಾರೆ (ತ್ತ್ + ಆರೆ)</td><td>ದರು (ದ್ + ಅರು)</td><td>ವರು (ವ್ + ಅರು)</td></tr>
<tr><td>ಅದು</td><td>ತ್ತದೆ (ತ್ತ್ + ಅದೆ)</td><td class="warning">ತು/ಯಿತು* (ತ್/ಯಿತ್ + ಉ)</td><td>ವುದು (ವ್ + ಉದು)</td></tr>
<tr><td>ಅವು</td><td>ತ್ತವೆ (ತ್ತ್ + ಅವೆ)</td><td>ದವು (ದ್ + ಅವು)</td><td>ವವು (ವ್ + ಅವು)</td></tr>
</tbody>
</table>

\* ತು for ಉ-ending and ಯಿತು for ಎ/ಒ-ending.

### Past Augmentation Exceptions

For simple past, some verb roots have a different augmentation.

1.  हो / be: ಇರು → ಇದ್.
2.  जाओ / go: ಹೋಗು → ಹೋ
3.  आओ / come: ಬರು → ಬಂ
4.  लाओ / bring: ತರು → ತಂ
5.  खाओ / eat: ತಿನ್ನು → ತಿಂ

### Other Exceptions

1.  ಇರು (हो/be):
    1.  Present and past: augmented verb root + participle is ಇದ್ದ್.
    2.  Present: It is - वह है - ಅದು ಇದೆ.
    3.  Present: They are - वे हैं - ಅವು ಇವೆ.
    4.  Past: It was - वह था - ಅದು ಇತ್ತು.
    5.  Future: The augmented verb root is ಇರು (as usual), but the participle + PNG suffix is (except in extremely formal Kannada) of the present form. E.g., I will be - ನಾನು ಇರುತ್ತೇನೆ.
2.  It ate - उसने खाया - ಅದು ತಿಂದಿತು.
3.  Past tense of दो / give / ಕೊಡು: Augmented verb root + participle is ಕೊಟ್ಟ್.
    It gave - उसने दिया - ಅದು ಕೊಟ್ಟಿತು.

## Negative Simple Tense

In the negative simple tense, the verb is conjugated as 'augmented verb root + suffix'. Suffix depends on tense, augmented verb root doesn't.

Examples:

1.  Present: I do not see. - मैं नहीं देखता। - ನಾನು ನೋಡಲ್ಲ.
2.  Past: I did not see. - मैंने नहीं देखा। - ನಾನು ನೋಡಲಿಲ್ಲ.
3.  Future: I will not see. - मैं नहीं देखूँगा। - ನಾನು ನೋಡುವುದಿಲ್ಲ.

Augmentation:

1.  ಉ-ending: Remove ಉ.
2.  ಎ or ಇ ending: Append ಯ್.

Suffix:

1.  Present: ಅಲ್ಲ.
2.  Past: ಆಲಿಲ್ಲ.
3.  Future: ಉವುದಿಲ್ಲ.

Exception: augmented verb root + suffix for ಇರು:

1.  Present: ಇಲ್ಲ.
2.  Past: ಇರಲಿಲ್ಲ.
3.  Future: ಇರಲ್ಲ.

### Converting to question

Change the last character of the suffix from ಲ್ಲ to ಲ್ವಾ.

Example for present: Don't you see? - तुम नहीं देखते?। - ನೀನು ನೋಡಲ್ವಾ?

## Continuous Tense

Examples:

1.  Present: I am seeing. - मैं देख रहा हूँ। - ನಾನು ನೋಡುತ್ತಾ ಇದ್ದೇನೆ.
2.  Past: I was seeing. - मैं देख रहा था। - ನಾನು ನೋಡುತ್ತಾ ಇದ್ದೆನು.
3.  Future: I will be seeing. - मैं देख रहा होऊँगा। - ನಾನು ನೋಡುತ್ತಾ ಇರುತ್ತೇನೆ.

Let X ∈ {positive,negative} × {present,past,future}. In the X continuous tense, the verb is conjugated into two words.
The first word is obtained by appending ತ್ತಾ to the augmented verb root.
The second word is the conjugation of ಇರು in the X simple tense.

Augmenting verb root:

1.  ಉ-ending: No change.
2.  ಎ or ಇ ending: Append ಯು.

Sometimes these two words are joined by संधि. This is unusual in spoken form but sometimes happens in written form. To do this, replace the ತ್ತಾ by ತ್ತ್. E.g., ನೋಡುತ್ತಾ ⊕ ಇದ್ದೇನೆ = ನೋಡುತ್ತಿದ್ದೇನೆ.

## Perfect Tense

Examples:

1.  Present: I have seen. - मैं देख चुका हूँ। / मैंने देखा है। - ನಾನು ನೋಡಿದ್ದೇನೆ.
2.  Past: I had seen. - मैं देख चुका था। / मैंने देखा था। - ನಾನು ನೋಡಿದ್ದೆನು.
3.  Future: I will have seen. - मैं देख चुका होऊँगा। - ನಾನು ನೋಡಿರುತ್ತೇನೆ.

Let X ∈ {positive,negative} × {present,past,future}. In the X perfect tense, the verb is conjugated as 'augmented verb root + suffix'. The suffix is the conjugation of ಇರು in the X simple tense.

Augmentation:

1.  ಉ-ending: Remove ಉ.
2.  ಎ or ಇ ending: Append ದ್.

Augmentation exceptions:

1.  आओ / come: ಬರು → ಬಂದ್
2.  लाओ / bring: ತರು → ತಂದ್
3.  खाओ / eat: ತಿನ್ನು → ತಿಂದ್
4.  दो / give: ಕೊಡು → ಕೊಟ್ಟ್

<script type="module" src="https://sharmaeklavya2.github.io/trin/trinUI.js?init=true&addCss=true"></script>
